臺灣臺南地方法院臺南簡易庭民事判決
109年度南小字第2372號
原      告  葉承東
被      告  陳淑真

訴訟代理人  張竣逸
上列當事人間侵權行為損害賠償事件，本院於民國110年9月23日
言詞辯論終結，判決如下：
    主      文
被告應給付原告新臺幣捌仟伍佰貳拾元，及自民國109年12月8日
起至清償日止，按週年利率百分之五計算之利息。
原告其餘之訴駁回。
訴訟費用由被告負擔四分之一，其餘由原告負擔。
本判決原告勝訴部分得假執行。
    事實及理由
一、原告起訴主張略以：被告於民國107年11月3日上午11時16分
    許，駕駛車牌號碼0000-00號自用小客車，行經臺南市中西
    區民生綠園內最外側車道與中正路口處，適原告駕駛車牌號
    碼00-0000號自小用客車（以下簡稱系爭車輛）沿民生綠園
    內中間車道欲前往中正路口停等紅燈時，遭被告車輛撞擊（
    以下簡稱系爭交通事故），並致系爭車輛受有損害，應由被
    告負侵權行為損害賠償責任。又系爭車輛修復費用為新臺幣
    （下同）32,800元（含零件：13,800元、工資：19,000元）
    ，爰依民法第184條第1項前段、第2項、第191條之2之規定
    提起本訴，並聲明求為判決被告應給付原告32,800元，及自
    起訴狀繕本送達翌日起至清償日止，按週年利率百分之5計
    算之利息。
二、被告抗辯：
（一）系爭車輛是否已維修，倘尚未維修，是否有維修價值？若
      系爭車輛已維修，惟系爭車輛為79年12月出廠，至系爭交
      通事故發生日已逾28年，自應扣除零件折舊部分，始為合
      理。
（二）系爭交通事故肇因於原告駕駛系爭車輛沿民生綠園內中間
      車道欲前往中正路口時，未先行變換至圓環外側車道並注
      意與車輛保持並行間隔，驟然轉向變換車道進入圓環外側
      車道，致與被告車輛發生擦撞，故應由被告負擔40%過失
      責任，由原告負擔60%過失責任。
（三）聲明：
　　⒈請求駁回原告之訴。
　　⒉訴訟費用由原告負擔。
　　⒊如受不利之判決，願供擔保免予假執行。　
三、得心證之理由：
（一）原告主張被告於107年11月3日駕駛車牌號碼0000-00號自
      用小客車，行經臺南市中西區民生綠園時，與原告所駕駛
      之系爭車輛發生擦撞（即系爭交通事故）等情，業據提出
      臺南市政府警察局道路交通事故初步分析研判表、臺南市
      政府警察局第二分局博愛派出所道路交通事故照片、估價
      單及統一發票為憑，並經本院依職權向臺南市政府警察局
      第二分局調取本件事故之調查紀錄暨相關資料核閱屬實，
      堪信原告此部分主張為真實。
（二）按汽車行駛時，駕駛人應注意車前狀況及兩車並行之間隔
      ，並隨時採取必要之安全措施；又汽車變換車道時，應讓
      直行車先行，並注意安全距離；道路交通安全規則第94條
      第3項及第98條第1項第6款分別定有明文。道路交通安全
      規則第94條第3項、第98條第1項第6款分別定有明文。經
      查：
　　⒈被告駕駛自用小客車，行經號誌管制肇事圓環路口，未注
      意車前狀況，致與原告駕駛之系爭車輛發生碰撞，應認被
      告就系爭交通事故之發生為有過失。
　　⒉原告駕駛系爭車輛，行經號誌管制肇事圓環路口，欲右轉
      駛出圓環往中正路，變換車道未注意安全距離，致與沿圓
      環內同向行駛之被告車輛發生碰撞，應認原告就系爭交通
      事故之發生亦有過失。
　　⒊系爭交通事故經臺南市車輛行車事故鑑定委員會、鑑定覆
      議委員會鑑定結果，亦均認定原告駕駛系爭車輛，駛出圓
      環，變換車道未注意安全距離，為肇事主因；被告駕駛自
      用小客車，未注意車前狀況，為肇事次因等情，有臺南市
      車輛行車事故鑑定委員會南鑑0000000案鑑定意見書（見
      本院卷第51-52頁）及臺南市車輛行車事故鑑定覆議委員
      會南覆字第0000000號案覆議意見書（見本院卷第95-96頁
      ）在卷可憑。
　　⒋原告雖以「在圓環停等紅燈，係遭被告車輛撞擊」，認被
      告應負擔全部過失責任云云。惟查，原告駕駛系爭車輛原
      行駛於民生綠園內中間車道，欲右轉駛出圓環往中正路時
      ，變換至圓環外側車道，未注意車前狀況，駛至被告車輛
      前方之行為，顯已違反變換車道時，應注意安全距離之規
      定，自應負肇事責任。是原告以前揭情詞主張其無過失云
      云，不足採信。
　　⒌綜上，原告主張被告就系爭交通事故之發生有過失，為可
      採信。而被告抗辯原告就系爭交通事故之發生亦有過失，
      亦為可採。本院審酌系爭交通事故之發生原因，認被告係
      系爭交通事故之肇事次因，並認被告應負百分之40的肇事
      責任。
（三）次按因故意或過失，不法侵害他人之權利者，負損害賠償
      責任；汽車、機車或其他非依軌道行駛之動力車輛，在使
      用中加損害於他人者，駕駛人應賠償因此所生之損害，民
      法第184條第1項前段、第191條之2前段分別定有明文。查
      被告就系爭交通事故之發生有過失責任，業如前述，是原
      告請求被告負侵權行為損害賠償責任，核屬有據。
（四）又按不法毀損他人之物者，被害人得請求賠償其物因毀損
      所減少之價額，民法第196條亦已明訂。而民法第196條中
      所謂其物因毀損所減少之價額，非不得以修復費用為估定
      之標準，因損害賠償，除法律另有規定或契約另有訂定外
      ，應以填補債權人所受損害及所失利益為限，為民法第21
      6條第1項所明定，故修復費用以必要者為限（例如：修理
      材料以新品換舊品，應予折舊），有最高法院77年台上字
      第1306號、80年台上字第2476號判決可供參考。經查：
    ⒈系爭車輛因系爭交通事故支出之修理費用共計32,800元（
      含零件費用13,800元、工資19,000），有原告提出之估價
      單及統一發票（見本院109年度南司小調字第2381號卷第1
      7頁、本院卷第37頁）可稽。而依原告提出之估價單，其
      零件之估價係以新零件更換損壞之舊零件，則計算上開零
      件損害賠償數額時，自應扣除折舊部分始屬合理。
　　⒉依行政院所頒固定資產耐用年數表及固定資產折舊率表，
      自用小客車之耐用年數為5年，依平均法計算其折舊結果
      （即以固定資產成本減除殘價後之餘額，按固定資產耐用
      年數表規定之耐用年數平均分攤，計算折舊額），每年折
      舊率為5分之1，並參酌營利事業所得稅查核準則第95條第
      6項規定「固定資產提列折舊採用定率遞減法者，以1年為
      計算單位，其使用期間未滿1年者，按實際使用之月數相
      當於全年之比例計算之，不滿1月者，以1月計」，系爭車
      輛為自用小客車，自出廠日為79年12月，迄系爭交通事故
      發生時之107年11月3日，已使用逾5年，惟既仍可使用，
      應認其尚耐用，應以耐用年數最後1年即第5年計算其殘值
      ，則零件扣除折舊後之修復費用估定為2,300元（計算式
      詳如附表）。
　　⒊綜上，原告得向被告請求賠償系爭車輛受損害之修復金額
      為21,300元（計算式：零件2,300元＋工資19,000元＝21,30
      0元）。
（五）再按損害之發生或擴大，被害人與有過失者，法院得減輕
      賠償金額或免除之，民法第217條第1項定有明文。本院認
      被告係系爭交通事故之肇事次因，並認被告應負擔百分之
      40之過失責任，已如前述。故原告得向被告請求賠償之金
      額，自應依過失比例酌減百分之60，故原告得向被告請求
      賠償之金額為8,520元（計算式：21,300元40%＝8,520元
      ）。是原告請求被告給付8,520元，核屬有據；至逾前揭
      範圍之請求，則屬無據。
四、綜上所述，原告依侵權行法則，請求被告給付原告8,520元
    ，及自起訴狀繕本送達被告翌日即109年12月8日起至清償日
    止，按週年利率百分之5計算之利息，為有理由，應予准許
    。至逾上開範圍之請求，為無理由，應予駁回。
五、本件事證已臻明確，兩造其餘攻擊防禦方法及所舉未經援用
    之證據，經本院斟酌後，認為均不足以影響本判決之結果，
    爰不一一論述，併此敘明。
六、又本件係屬民事訴訟法第436條之8第1項小額訴訟事件，所
    為被告敗訴之判決，依同法第436條之20規定，就被告敗訴
    部分，應依職權宣告假執行。
七、據上論結，本件原告之訴為一部有理由，一部無理由，依民
    事訴訟法第436條之23、第436條之20、第436條第2項、第79
    條，判決如主文。
中　　華　　民　　國　　110 　年　　10　　月　　7 　　日
  　                      臺灣臺南地方法院臺南簡易庭
                                法  官  王 獻 楠
以上正本係照與原本作成。
如不服本判決，應於送達後20日內，向本院提出上訴狀並表明上
訴理由，如於本判決宣示後送達前提起上訴者，應於判決送達後
20日內補提上訴理由書（須附繕本）。對於小額程序之第一審判
決之上訴，非以其違背法令之理由，不得為之。且上訴狀內應記
載表明（一）原判決所違背之法令及其具體內容。（二）依訴訟
資料可認為原判決有違背法令之具體事實者。
中　　華　　民　　國　　110 　年　　10　　月　　7 　　日
                                書記官  蕭 雅 文　
附表： 1.殘值：13,800元（取得成本）6年（耐用年數5＋1）＝2,300元。 2.應折舊金額：（取得成本13,800元－殘值2,300元）5年（耐用年數）5年（已使用年數，逾5年以5年計）＝11,500元。 3.扣除折舊後金額：13,800元（取得成本）－11,500元（應折舊金額）＝2,300元。